臺灣臺東地方法院民事裁定
111年度訴聲字第1號
聲  請  人  梁宏富  

            梁皓翔  
            梁智修  
相  對  人  許英科  
上列聲請人因與相對人間請求塗銷所有權移轉登記等事件（即本
院111年度訴字第2號），聲請許可為訴訟繫屬事實之登記，本院
裁定如下：
    主  文
聲請人以新臺幣柒拾參萬零壹佰陸拾柒元為相對人供擔保後，許
可就相對人所有坐落臺東縣○○鄉○○段○○○地號土地(權利範圍五分
之二)為訴訟繫屬事實之登記。
    理  由
一、按訴訟標的基於物權關係，且其權利或標的物之取得、設定
    、喪失或變更，依法應登記者，於事實審言詞辯論終結前，
    原告得聲請受訴法院以裁定許可為訴訟繫屬事實之登記；前
    項聲請，應釋明本案請求；前項釋明如有不足，法院得定相
    當之擔保，命供擔保後為登記。其釋明完足者，亦同；第五
    項裁定應載明應受判決事項之聲明、訴訟標的及其原因事實
    ；由原告持向該管登記機關申請登記，民事訴訟法第254條
    第5項、第6項前段、第7項、第8項及第9項本文分別定有明
    文。
二、聲請意旨略以：相對人欲向林李富美購買其所有坐落臺東縣
    ○○鄉○○段000地號土地(下稱系爭土地)應有部分萬分之4,000
    (即五分之二)，惟相對人與林李富美為規避聲請人行使土地
    法第34條之1第4項規定之優先承買權，乃為通謀虛偽意思表
    示，先以土地交換為原因，將林李富美所有之系爭土地應有
    部分萬分之150及相對人所有臺東縣○○鄉○○段000地號土地(
    下稱344地號土地)應有部分萬分之326互相辦理所有權移轉
    登記後，相對人再向林李富美購買系爭土地應有部分萬分之
    3,850，並將344地號土地應有部分萬分之326買回。相對人
    與林李富美間上開土地交換之債權行為及物權行為，依民法
    第87條第1項規定，應屬無效。爰依民法第242條、第767條
    第1項規定，代位林李富美請求相對人應將系爭土地所有權
    應有部分萬分之150及萬分之3,850之移轉登記塗銷，並將系
    爭土地應有部分萬分之4,000回復登記為林李富美所有，再
    於聲請人給付林李富美新臺幣(下同)337萬元時，林李富美
    應將系爭土地應有部分萬分之4,000移轉登記予聲請人。又
    聲請人為使第三人知悉本件訟爭情事，俾阻卻其因信賴登記
    而善意取得系爭土地之所有權，實有聲請訴訟繫屬事實之登
    記之必要等語。
三、經查，聲請人主張之上開事實，業據其提出地籍圖謄本、存
    證信函、土地買賣契約書、臺東縣土地建物異動清冊、異動
    索引、臺灣高等檢察署花蓮檢察分署通知書、臺灣臺東地方
    檢察署檢察官109年度偵續字第13號不起訴處分書(下稱不起
    訴處分書)等件(見111年度訴字第2號卷【下稱本案卷】第23
    至56頁)為釋明之方法，並有系爭土地公務用謄本(見卷第21
    、23頁)附卷可參，可認聲請人已就本案請求為相當之釋明
    ，惟其釋明縱令完足，本院認仍應依首揭規定，命聲請人供
    擔保後許可本件之聲請。
四、次按法院定擔保金額而為許可訴訟繫屬事實登記之裁定者，
    該項擔保係備供相對人因不當登記所受損害之賠償，其數額
    應依標的物受登記後，相對人難以利用或處分該標的物所受
    之損害為衡量之標準。查相對人因本件許可訴訟繫屬事實登
    記之裁定致不能處分系爭土地，其可能受到之損害，係在本
    案審理期間無法處分系爭土地所受相當於利息之損失，而聲
    請人既於本案起訴主張於給付林李富美337萬元時，林李富
    美應將系爭土地應有部分萬分之4,000移轉登記予聲請人，
    並提出不起訴處分書為證(本案卷第55頁)，則以337萬元作
    為處分系爭土地應有部分萬分之4,000可得之利益，應屬合
    理。又本案之訴訟標的價額已逾150萬元，為得上訴第三審
    之案件。參酌司法院所頒各級法院辦案期限實施要點，第一
    、二、三審通常程序審判案件之期限分別為1年4個月、2年
    、1年，共計4年4個月，據此預估聲請人提起本件訴訟，因
    而致相對人之處分系爭土地應有部分萬分之4,000可能延宕
    期間約為4年又4個月，並以之為據，按法定利率計算相對人
    可能因本裁定所受之損失為73萬167元(計算式：3,370,000×
    5%×（4＋4/12）＝730,167，小數點以下四捨五入)準此，本院
    認為聲請人為相對人提供之擔保金額，應以73萬167元為適
    當。
五、爰裁定如主文。
中    華    民    國    111    年    1    月    13    日
                  民事第一庭  審判長法  官  楊憶忠
                                    法  官  黃柏仁
                                    法  官  張鼎正
以上正本係照原本作成。
如不服本裁定應於送達後10日內向本庭提出抗告狀，並繳納抗告
費新臺幣1,000元。
中　　華　　民　　國　　111 　年　　1 　　月　　13　　日
                                    書記官  劉雅文